【裁判字號】    89,婚,310
【裁判日期】    900413
【裁判案由】    履行同居
【裁判全文】
臺灣臺北地方法院民事判決  八十九年度婚字第三一○號
    原      告  乙○○
    訴訟代理人  劉昌崙律師
                林聖彬律師
    被      告  甲○○            住台北縣三重市○○○路五一號
    訴訟代理人  葉春生律師
右當事人間請求履行同居事件，本院判決如左：
    主    文
被告應與原告同居。
訴訟費用由被告負擔。
    事    實
甲、原告方面：
    一、聲明：如主文所示。
    二、陳述：(一)兩造於民國八十八年十一月二十三日結婚，詎被告竟於八十九年三
        月一日無故離家出走，四天之後才以電話告知原告係因原告打電話給朋友，
        伊才離家居住於台北縣三重市○○○路五一號，拒與原告履行同居生活，顯
        然違背同居義務，為此提起本件訴訟。(二)被告提出之錄音帶是被告偷錄並經
        剪接，原告係與訴外人洪小姐談話，內容簡單，光明正大，原告只說三一八
        型的車不錯，沒有買過汽車給人。(三)原告要求被告一起至辦理結婚登記，但
        被告不願意。
    三、證據：提出戶籍謄本、結婚喜帖影本
      、存證信函等件為證。
乙、被告方面：
  一、聲明：原告之訴駁回。
  二、陳述：兩造結婚後共同居住於台北市○○路，兩造經常因被告找不到原告而吵
      架。按婚姻以夫妻共同生活為目的，互守誠實為確保共同生活圓滿安全及幸福
      之必要傑作條件。原告對外不承認兩造婚姻，例如原告在與訴外人洪小姐對談
      中，洪小姐說：唉，你趕快結婚了，都有那麼穩定的女朋友了，而原告並未承
      認已經結婚之事實；又買車給另名女子，並稱：．．頭期款四十幾萬元等語，
      足證原告有不誠實之行為，破壞夫妻共同生活之圓滿安全及幸福；原告於八十
      九年四月七日將結婚時交付被告之耳環、戒指、手鍊、項鍊等物均取走，依此
      而言，原告實無維持婚姻之意願。
  三、證據：提出錄音帶及其譯文各一件為證。
    理    由
一、兩造夫妻關係現仍存續中，為被告所不爭執，並有結婚喜帖影本可證，堪信為真
    實。
二、原告主張被告於八十九年三月間離家，迄今仍不履行同居義務之事實，業據原告
    陳述甚明，且為被告所不爭執，是本件爭點在於被告有無不能同居之正當理由，
    說明如下：被告雖稱因原告對外不承認兩造婚姻，例如原告在與訴外人洪小姐對
    談中，洪小姐說：唉，你趕快結婚了，都有那麼穩定的女朋友了，而原告並未承
    認已經結婚之事實；又買車給另名女子，並稱：．．頭期款四十幾萬元等語，足
    證原告有不誠實之行為，破壞夫妻共同生活之圓滿安全及幸福；原告於八十九年
    四月七日將結婚時交付被告之耳環、戒指、手鍊、項鍊等物均取走，依此而言，
    原告實無維持婚姻之意願云云。惟原告抗辯錄音帶係伊婚前與洪小姐之對話及被
    告不願意辦理結婚登記，則被告就錄音帶內容係原告與訴外人洪小姐於兩造婚姻
    存續中之對話及原告不願意辦理結婚登記之事實，應予證明；再衡情一般人於對
    話中，並無向他方表明已否結婚之必要，是被告就原告未於電話中向洪小姐告知
    已婚之事實，足以影響兩造夫妻共同生活之圓滿、幸福，亦負有舉證責任；惟被
    告就上開事實均未能舉證，以實其說，此部分抗辯自不足採信。另按結婚登記，
    以當事人之一方為申請人，戶籍法第三十五條定有明文，是被告可以單方辦理結
    婚登記，足證其主張原告不願意協同辦理結婚登記，欲隱瞞結婚之情，尚難採信
    。又被告就原告買車給另名女子、原告於八十九年四月七日將結婚時交付被告之
    耳環、戒指、手鍊、項鍊等物均取走，原告實無維持婚姻之意願之情，亦未舉證
    以實其說，且未提出證據證明有何不能同居之正常理由，所辯尚不足採。依上開
    證據，原告之主張堪信為真實。
三、本件事證已明，二造其餘之攻擊及防禦方法，核與判斷結果無涉，爰不一一審酌
    ，併予敘明。
四、按夫妻互負同居之義務民法第一千零一條有明文規定。被告竟不履行同居義務，
    又無不能履行同居義務之正當理由，是原告本於夫妻關係，請求被告履行同居，
    應予准許。
五、結論：本件原告之訴為有理由，並依民事訴訟法第七十八條，判決如主文。
中      華      民      國    九十      年      四      月      十三    日
                                家事法庭法      官  林妙黛
右正本係照原本作成。
如對本判決上訴，須於判決送達後二十日之不變期間內，向本院提出上訴狀。
中      華      民      國    九十      年      四      月      十六    日
                                        法院書記官  張進益


司法院資訊處製作；財團法人民間司法改革基金會備份。
